【裁判字號】    96,交簡上,264
【裁判日期】    970131
【裁判案由】    公共危險
【裁判全文】
臺灣桃園地方法院刑事判決           96年度交簡上字第264號
上  訴  人  甲○○
即被告
上列上訴人因犯公共危險案件，不服本院簡易庭96年度壢交簡字
第2748號，中華民國96年10月16日第一審簡易判決（聲請簡易判
決處刑案號：臺灣桃園地方法院檢察署96年度偵字第22646 號）
提起上訴，本院判決如下︰
    主  文
原判決撤銷。
甲○○服用酒類，不能安全駕駛動力交通工具而駕駛，處罰金新
臺幣參萬陸仟元，如易服勞役，以新臺幣壹仟元折算壹日，緩刑
貳年。
    事實及理由
一、甲○○於民國96年8 月19日因與其子發生口角，心情鬱悶而
    於當日晚間8 時許，在桃園縣中壢市○○○路橋下某小吃店
    內飲酒，明知其已達不能安全駕駛動力交通工具之程度，仍
    於飲酒結束後，騎乘車牌號碼FJ9-822 號輕型機車，沿同縣
    市○○路方向行駛，於翌日（8 月20日）凌晨2 時31分許，
    在同縣市○○路、實踐路口，經警攔檢盤查，當場測得其吐
    氣所含酒精濃度為每公升0.81毫克，而查獲上情。案經桃園
    縣政府警察局中壢分局報告臺灣桃園地方法院檢察署檢察官
    偵查後聲請以簡易判決處刑。
二、前揭事實，業據被告甲○○於警詢及本院審理時均坦承不諱
    （見偵查卷第7 、8 頁、本院97年1 月22日筆錄第5 頁），
    並有違反刑法第185 條之3 查獲後測試、觀察職務報告、桃
    園縣政府警察局汽車駕駛人酒後生理協調平衡檢測紀錄卡、
    酒精濃度測定單各乙紙在卷可稽。而按交通部運輸研究所90
    年9 月24日運安字第90 0005854號函所載呼氣中酒精濃度每
    公升含量為0.25毫克，即相當於血液中酒精濃度（BAC） 百
    分之0.05，且依該函所附該所79年「駕駛人行為反應之研究
    －酒醉駕車對駕駛行為之分析研究」指出：BAC 達百分之
    0.03至百分之0.05時，對駕駛能力之影響為：多數駕駛人心
    境逐漸變幻不定，視覺與反應靈敏性減弱，對速度及距離的
    判斷力差。對心理行為之影響為：觀察力逐漸欠缺，心情漸
    趨輕鬆，自信心增加，多話，精神狀態處於陶醉感。BAC
    到達百分之0.05至百分之0.08時，對駕駛能力之影響為：反
    應遲鈍，駕駛能力受損，遲而不決或決而不行。對心理行為
    之影響為：情緒鬆弛，感情與行為趨向誇張，肌肉不協調，
    精神處於興奮狀態。BAC 到達百分之0.08至百分之0.15時
    ，對駕駛能力之影響為：判斷力嚴重受到影響，體能與精神
    協調受損，駕駛之體能困難增加。對心理行為之影響為：產
    生情緒異常現象，步伐不平穩，言語不清，反應惡劣，記憶
    及判斷力受損，精神處於錯亂狀態。BAC 超過百分之0.15
    時，對駕駛能力之影響為：視線搖晃，駕駛已進入恍惚狀態
    ，判斷及理解遭到扭曲，駕駛不穩定。對心理行為之影響為
    ：意識不明，嘔吐，站、走及講話困難，責任感喪失，精神
    處於麻痺狀態。BAC 超過百分之0.5 時，對駕駛人能力之
    影響為：無法開車。對心理行為之影響為：爛醉如泥，失去
    知覺可能致死，精神處於昏睡狀態。查本件被告經警所測得
    其吐氣所含酒精濃度為每公升0.81毫克，經換算BAC 值為百
    分之0.162 ，依上開說明，其判斷力、體能、精神協調、反
    應、理解能力等均受到相當程度之影響而減退，其顯已達不
    能安全駕駛之程度至明。
三、按被告甲○○行為後，刑法第185 條之3 業於97年1 月2 日
    修正公布，並於97年1 月4 日施行，其罰金刑由修正前之「
    3 萬元以下罰金」，修正為「科或併科15萬元以下罰金」，
    經比較新舊法結果，以舊法即行為時法有利於被告，依刑法
    第2 條第1 項前段規定，應適用行為時即修正前刑法第185
    條之3 之規定處罰。核被告甲○○所為，係犯修正前刑法第
    185 條之3 之服用酒類不能安全駕駛動力交通工具而駕駛罪
    。
四、原審以被告甲○○事證明確，予以論罪科刑，固非無見。惟
    刑法第185 條之3 業於97年1 月2 日修正公布，並於同年月
    4 日施行，原審未及審酌前述法律修正而為新舊法比較，尚
    有未洽。被告甲○○提起上訴，雖未指摘及此，然原判決既
    有前揭可議之處，自屬無可維持，應由本院撤銷原判決。爰
    審酌被告飲用酒類後，已達無法安全駕駛動力交通工具之程
    度，猶駕駛車輛為不安全駕駛，及其危害道路交通安全之犯
    罪情節，併犯後坦承犯行之態度等一切情狀，量處如主文第
    2 項所示之刑，並諭知易服勞役之折算標準。末查被告甲○
    ○前未曾因故意犯罪而受有期徒刑以上刑之宣告，有卷附臺
    灣高等法院被告前案紀錄表可按，素行良好，案發當時年事
    已高，因與其子發生口角，心情鬱悶始外出飲酒並駕車而誤
    罹刑章，其情尚可憫恕，經此教訓，自當知所惕勉而無再犯
    之虞，本院綜核各情認對被告所宣告之刑以暫不執行為適當
    ，爰併予宣告緩刑2 年，以啟自新。
據上論結，應依刑事訴訟法第455 條之1 第3 項、第369 條第1
項、第299 條第1 項，修正前刑法第185 條之3 ，刑法第2 條第
1 項前段、第42條第3 項前段、第74條第1 項第1 款，刑法施行
法第1 條之1 第1 項、第2 條但書，判決如主文。
本案經檢察官蔡宜均庭執行職務。
中    華    民    國    97    年    1     月    31    日
                  刑事第七庭審判長法  官  蕭世昌
                                  法  官  連雅婷
                                  法  官  林惠霞
上正本證明與原本無異。
不得上訴。
                                  書記官  陳恩如
中    華    民    國    97    年    1     月    31    日
附錄論罪科刑條文
修正前刑法第185條之3：
  服用毒品、麻醉藥品、酒類或其他相類之物，不能安全駕駛動
力交通工具而駕駛者，處1 年以下有期徒刑、拘役或3 萬元以下
罰金。


司法院資訊處製作；財團法人民間司法改革基金會備份。
